臺灣桃園地方法院刑事裁定
111年度聲字第751號
聲明異議人
即受 刑 人  盧明俊



上列聲明異議人即受刑人對於臺灣桃園地方法院檢察署檢察官執
行指揮（111年度執字第2287號），聲明異議，本院裁定如下：
    主  文
聲明異議駁回。
    理  由
一、聲明異議意旨略以：聲明異議人即受刑人甲○○（下稱受刑人
    ）因竊盜案件，經本院110年度桃簡字第1690號判決處有期
    徒刑2月確定，經臺灣桃園地方檢察署（下稱桃園地檢署）
    檢察官於民國111 年2 月25日以執行傳票命受刑人應於111
    年3月31日下午2時30分向桃園地檢署報到執行，並於執行傳
    票備註本案需入監執行，然受刑人於一審判決後並無提起上
    訴，且誠心悔改，且目前已有穩定工作，尚有二名未成年子
    女需要扶養，一旦入監服刑將使其自發悔悟認真工作及照顧
    子女生活之努力付之一炬，受刑人撤銷執行檢察官之執行命
    令，准予受刑人易科罰金等語。
二、按受刑人或其法定代理人或配偶以檢察官執行之指揮為不當
    者，得向諭知該裁判之法院聲明異議，刑事訴訟法第484 條
    定有明文。該條所稱「檢察官執行之指揮不當」，係指檢察
    官有積極執行指揮之違法及其執行方法有不當等情形而言。
    次按「犯最重本刑為5年以下有期徒刑以下之刑之罪，而受6
    個月以下有期徒刑或拘役之宣告者，得以新臺幣1千元、2千
    元或3千元折算1日，易科罰金。但易科罰金，難收矯正之效
    或難以維持法秩序者，不在此限」，刑法第41條第1項亦定
    有明文。依其立法理由，易科罰金之制度旨在救濟短期自由
    刑之流弊，性質屬於易刑處分，故在裁判宣告條件上不宜過
    於嚴苛，至於個別受刑人如有不宜易科罰金之情形，在刑事
    執行程序中，檢察官得依現行條文第1項但書之規定，審酌
    受刑人是否具有「確因不執行所宣告之刑，難收矯正之效，
    或難以維持法秩序」等事由，而為准許或駁回受刑人易科罰
    金之聲請，更符合易科罰金制度之意旨。準此，應否准許易
    科罰金，係由執行檢察官依受刑人之身體、教育、職業、家
    庭關係或其他正當事由，考量其是否執行顯有困難，及是否
    難收矯正之效或難以維持法秩序等而為判斷。而所謂「難收
    矯正之效」及「難以維持法秩序」，乃立法者賦與執行檢察
    官得依具體個案，考量犯罪特性、情節及聲明異議人個人特
    殊事由，審酌應否准予易科罰金之裁量權，檢察官就此項裁
    量權之行使，僅於發生裁量瑕疵之情況時，法院始有介入審
    查之必要，倘檢察官之執行指揮已就刑法第41條第1項但書
    所指情形妥為考量，則難認其裁量權之行使有何違法或不當
    可言（最高法院100年度台抗字第647號裁定意旨參照）。是
    以，依刑法第41條第1項及刑事訴訟法第457條等規定，得易
    科罰金之案件，法院判決所諭知者，僅為易科罰金折算之標
    準，至應否准予易科罰金，執行檢察官仍有依個案依前開法
    律規定裁量之權能，亦即執行檢察官得考量受刑人如不接受
    有期徒刑或拘役之執行，是否難收矯正之效，或難以維持法
    秩序，以作為其裁量是否准予易科罰金之憑據，倘其裁量權
    之行使並無違法或顯然不當之情形，法院自不得依受刑人之
    聲明異議而任意撤銷或變更之。
三、經查：
　㈠受刑人因本案竊盜案件，經本院110年度壢交簡字第1690號判
    決判處有期徒刑2 月，如易科罰金，以新臺幣壹仟元折算壹
    日確定而函送桃園地檢署執行，嗣經桃園地檢署檢察官審查
    後以「109年至110年間5犯竊盜，前案均易科罰金執畢，足
    證受刑人非予入監，難收矯治之效」之理由，認不准易科罰
    金，而於111年2月25日以執行傳票傳喚受刑人應於111年3月
    31日下午2時30分至桃園地檢署執行等情，有上開案件起訴
    書、判決及臺灣高等法院被告前案紀錄表、桃園地檢署聲請
    易科罰金案件審核表、刑事執行案件進行單、執行傳票送達
    證書在案可稽，並經本院職權調閱桃園地檢署111年度執字
    第873號案卷核閱無誤。
　㈡受刑人除本案外，前於109年間因竊盜案件經①臺灣宜蘭地方
    法院（下稱宜蘭地院）以109 年度簡第795號判決拘役10日
    （共2罪），應執行拘役15日確定；②宜蘭地院以110年度簡
    字第45號判決拘役20日確定；③宜蘭地院以110年度簡字第96
    號判決拘役20日確定。嗣上開罪刑經宜蘭地院以110年度聲
    字第290號裁定應執行拘役45日確定等情，有臺灣高等法院
    被告前案紀錄表附卷可佐，本件執行檢察官審酌受刑人前已
    有4次竊盜犯行之紀錄，經法院論罪科刑確定後，竟仍漠視
    法律規範，一再重蹈相同犯行，堪認易科罰金之處遇手段已
    無從預防受刑人再犯，是執行檢察官既已依受刑人之具體個
    案，審酌本案判決內容及綜合該案犯罪特性、犯罪情節等因
    素，考量其犯罪特性、情節，認若准予受刑人易科罰金，當
    有難收矯正之效及難以維持法秩序等刑法第41條第1 項但書
    所定之事由，不准受刑人易科罰金，應屬行使法律賦予指揮
    刑事案件執行之裁量權，並無逾越法律授權或審認與刑法第
    41條第1 項但書之裁量要件無合理關連之事實等情事，難認
    有何執行指揮不當之處。
　㈢至受刑人所指尚有二名未成年子女需扶養等節，與刑法第41
    條第1項但書所規定應考量受刑人是否有「易科罰金，難收
    矯正之效或難以維持法秩序者」等情無涉，換言之，該情並
    非檢察官審酌得否易科罰金所必然應考量之因素。且犯罪人
    之處罰，其法律制裁效果之審酌衡量應優先於受刑人個人家
    庭因素之考量，是受刑人有無「因家庭之關係，執行顯有困
    難」之情形，本不影響執行檢察官上開指揮執行之認定，受
    刑人執此爭辯，尚屬無據。
四、綜上所述，本件執行檢察官否准受刑人易科罰金，乃本其法
    律所賦與指揮刑罰執行職權之行使，對具體個案所為之判斷
    ，且衡酌受刑人於110年4月18日為本案犯行前，已於109年
    間因犯竊盜案件4次，經法院論罪科刑確定，有上開臺灣高
    等法院被告前案紀錄表在卷可佐，猶仍犯本件竊盜犯行，足
    見不予入監執行，恐難收矯治之效，要難謂本案執行檢察官
    否准其易科罰金有何逾越法律授權或專斷等濫用權力情事，
    並未有違法或裁量濫用之不當情事。異議人本件聲明異議，
    為無理由，應予駁回。
五、依刑事訴訟法第486 條，裁定如主文。
中    華    民    國   111    年     4    月     29   日
                    刑事第二庭  法  官  陳炫谷
以上正本證明與原本無異。
如不服本裁定，應於裁定送達後5 日內向本院提出抗告狀。
  　　　　　　　　　　　　　　　書記官　張佑聖
中　　華　　民　　國　　111 　年　　5 　　月　　3 　　日